臺灣高等法院高雄分院刑事判決　　　　　　　　　　九十三年度上訴字第九六二號
　　上　訴　人
　　即　被　告　戊○○
　　指定辯護人　義務辯護人郭國益　律師
右上訴人因偽造有價證券等案件，不服臺灣屏東地方法院九十三年度訴字第一０六號
中華民國九十三年七月二十三日第一審判決（起訴案號：臺灣屏東地方法院檢察署九
十三年度偵緝字第七八號），提起上訴，本院判決如左：
      主  文
原判決撤銷。
戊○○未經許可，持有子彈，累犯，處有期徒刑捌月，併科罰金新台幣伍萬元，罰金
如易服勞役，以參佰元即新台幣玖佰元折算壹日，如附表編號三所示之子彈壹顆沒收
。又意圖供行使之用，而偽造有價證券，累犯，處有期徒刑參年陸月，偽造之發票人
丙○○、票面金額新台幣伍拾萬元、發票日期九十一年十二月二日、票號六七九二八
五號之本票壹張、宏偉轎車租賃小客車承租約定書上偽造丙○○之署押壹個、指印壹
個及發票人林進榮、票號ＡＰ0000000、到期日九十二年一月三十一日、票面
金額三十萬五千元之支票背書欄上偽造丙○○署押壹個均沒收。應執行有期徒刑肆年
，併科罰金新台幣伍萬元，罰金如易服勞役，以參佰元即新台幣玖佰元折算壹日，如
附表編號三所示之子彈壹顆、偽造之發票人丙○○、票面金額新台幣伍拾萬元、發票
日期九十一年十二月二日、票號六七九二八五號之本票壹張、宏偉轎車租賃小客車承
租約定書上偽造丙○○之署押壹個、指印壹個及發票人林進榮、票號ＡＰ00000
00、到期日九十二年一月三十一日、票面金額三十萬五千元之支票背書欄上偽造丙○○署押壹個均沒收。
      事  實
一、戊○○前因搶奪搶劫軍法等案，於民國七十六年間分別經法院判決有罪確定，定
    應執行刑有期徒刑十三年，其後經減刑後定應執行刑八年五月，於八十年十二月
    四日假釋，嗣於八十三年間經撤銷假釋執行殘刑，復於八十四年間因恐嚇案，經
    法院判處有期徒刑八月確定，經合併執行，於八十五年二月十七日縮短刑期假釋
    ，於八十七年四月二十六日縮短刑期假釋期滿，未經撤銷視為執行完畢。
二、戊○○於八十一年一月中旬某日，在屏東市○○路橋下，基於未經許可持有具殺
    傷力土造子彈之犯意，收受友人方萬德（已於八十六年五月二十三日死亡）給付
    如附表所示之具殺傷力土造子彈四顆，而未經許可持有具殺傷力子彈。嗣於九十
    年十二月間起，戊○○在屏東市○○○路七九０號十三樓居住，而於某不詳時間
    ，將附表所示之具殺傷力土造子彈四顆藏放在該居處。直至九十二年二月二十五
    日下午七時許，在屏東市○○○路七九０號十三樓，始為警依法搜索查扣得附表
    所示子彈四顆（附表編號一、二所示子彈各一顆、附表編號三所示子彈一顆其後
    已經試射）。
三、戊○○又於九十一年十二月二日，在屏東市○○路四０七之一號乙○○○○，為
    租車供其與友人羅意晴、林進榮出遊使用，乃分別基於行使偽造私文書之概括犯
    意及行使偽造有價證券之犯意，冒用丙○○之名義，先在宏偉轎車租賃小客車承
    租約定書上偽造丙○○之署押一個及指印一個，而偽造承租約定書私文書，再持
    以交付乙○○○○負責人丁○○租用車號Ｄ九─九八００號自小客車一部，而行
    使偽造承租約定書私文書，足生損害於丙○○及丁○○。復偽造發票人丙○○署
    押一個在票面金額新台幣（下同）五十萬元、發票日期九十一年十二月二日、票
    號六七九二八五號之本票一紙上，並於其上偽造丙○○之指印一個，而後交付丁○○供租賃車輛之擔保，而行使偽造有價證券，足生損害於丙○○及丁○○。其
    後，因上開租賃車輛發生損害，林進榮為賠償損害，遂於九十二年一月二十日簽
    發票號ＡＰ0000000、到期日九十二年一月三十一日、票面金額三十萬五
    千元之支票一紙交予丁○○。九十二年一月二十一日，在屏東市某不詳餐廳，丁○○巧遇戊○○，丁○○即要求戊○○在林進榮簽發之支票上背書，戊○○復承
    上開行使偽造私文書之概括犯意，於林進榮簽發之支票背書欄上偽造丙○○之署
    押一個，而偽造背書之私文書後，交付予丁○○而行使偽造私文書，足生損害於
    丙○○及丁○○。
四、案經高雄縣警察局岡山分局移送及臺灣屏東地方法院檢察署檢察官自動檢舉偵查
    起訴。
      理  由
一、訊據上訴人即被告戊○○（下稱被告）承認行使偽造有價證券、行使偽造私文書
    犯行，惟否認未經許可持有子彈犯行，辯稱扣案子彈非其所有等語。
二、經查：
    (一)九十二年二月二十五日下午七時許，在屏東市○○○路七九０號十三樓（下稱
      系爭房屋），為警依法搜索查扣得附表所示子彈四顆之事實，有高雄縣岡山分
      局搜索筆錄、扣押物品目錄表、照片附卷可稽（見警卷第二、三、十七～二四
      頁），且經證人即員警吳美智及證人即大樓保全員簡進明在本院結證明確（見
      本院卷九十三年十一月二十四日言詞論筆錄）。又扣案子彈四顆經鑑定結果，
      認均具殺傷力，此有內政部警政署刑事警察局九十二年七月十日刑鑑字第０九
      二００九九五０六號子彈鑑定書附卷可稽（警卷第三七～三九頁）。是均堪以
      認定。
    (二)被告固辯稱扣案子彈非其所有等語。然被告自九十年十二月起居住在系爭房屋
      一節，已經證人彭曉雯在本院結證稱係被告與一女子洽租系爭房屋，且曾見被
      告在系爭房屋，而後，其未取回系爭房屋之鑰匙，亦未再處理系爭房屋之事等
      語（見本院卷九十三年十一月二十四日言詞論筆錄），證人即大樓保全員簡進
      明在本院亦結證稱住戶名冊及大樓收發文件登記簿上確有記載戊○○名字（住
      戶名冊誤繕為陳鴻全），且曾在該大樓外見過被告約二次等語（見本院卷九十
      三年十一月二十四日言詞論筆錄），並有大樓收發文件登記簿及住戶名冊附卷
      可憑（見警卷第十一、十二頁）。再被告於偵查及原審中均供稱扣案子彈係在
      事實欄二所載時、地由友人方萬德所給付等情，互核上開各情，尚屬相符，是
      被告於偵查及原審之自白堪信為真正。至被告其後於本院改稱，無非事後卸責
      之詞，不足採取。
    從而，被告未經許可持有具殺傷力之改造子彈四顆，事證明確，犯行堪以認定。
三、次查，被告於九十一年十二月二日，在乙○○○○，於宏偉轎車租賃小客車承租
    約定書上偽造丙○○之署押一個及指印一個後交付丁○○租車，復偽造發票人丙○○署押一個在票面金額五十萬元、發票日期九十一年十二月二日、票號六七九
    二八五號之本票一紙上（下稱系爭本票），並在其上偽造丙○○之指印一個，而
    後交付丁○○供作擔保，九十二年一月二十一日，在屏東市某不詳餐廳，於林進
    榮簽發之票號ＡＰ0000000、到期日九十二年一月三十一日、票面金額三
    十萬五千元之支票（下稱系爭支票）背書欄上偽造丙○○之署押一個後交付予丁○○等事實，有宏偉轎車租賃小客車承租約定書、系爭本票及系爭支票影本附卷
    可稽（見偵查一卷第二三、三八～三九、七一頁），且證人丙○○於本院亦結證
    稱未同意被告以其名義簽發本票及背書等語明確（見本院卷九十三年十一月二十
    四日言詞論筆錄）。再被告於原審及本院審理中均供述上情在卷，核與上開各事
    證相符，是被告於原審及本院之自白堪信為真正。被告偽造有價證券、行使偽造
    私文書，事證明確，犯行堪以認定。
四、核被告未經許可持有子彈，所為係犯槍砲彈藥刀械管制條例第十二條第四項之未
    經許可持有子彈罪，被告偽造系爭本票，所為係犯刑法第二百零一條第一項之偽
    造有價證券罪，又支票上之背書，為法律所定對支票負擔保責任之文書，故偽造
    他人之背書應成立偽造私文書罪（最高法院七十年台上字第二一六二號判例參照
    ），是被告行使偽造承租約定書及系爭支票背書，所為均係犯刑法第二百十六條
    、第二百十條行使偽造私文書罪。被告先後行使偽造承租約定書及系爭支票背書
    之犯行，時間緊接，方法相同，觸犯構成要件相同之罪名，顯係基於概括犯意反
    覆為之，應依連續犯規定論以一行使偽造私文書罪，並加重其刑。再被告行使偽
    造系爭本票與行使偽造承租約定書犯行，有方法結果之牽連犯裁判上一罪關係，
    應從一重論以行使偽造有價證券罪。被告所犯未經許可持有子彈罪及行使偽造有
    價證券罪間，犯意各別，犯罪構成要件互異，應分論併罰。至被告於承租約定書
    及系爭支票上偽造丙○○署押及指印為偽造私文書之階段行為，而偽造私文書之
    低度行為已為行使偽造私文書之高度行為所吸收，另被告於系爭本票上偽造丙○○署押及指印為偽造有價證券之部分行為，而行使偽造有價證券之輕度行為應為
    偽造有價證券之重度行為所吸收，故均不再論偽造署押、偽造私文書、行使偽造
    有價證券罪。又被告前因搶奪搶劫軍法等案，於七十六年間分別經法院判決有罪
    確定，定應執行刑有期徒刑十三年，其後經減刑後定應執行刑八年五月，於八十
    年十二月四日假釋，嗣於八十三年間經撤銷假釋執行殘刑，復於八十四年間因恐
    嚇案，經法院判處有期徒刑八月確定，經合併執行，於八十五年二月十七日縮短
    刑期假釋，於八十七年四月二十六日縮短刑期假釋期滿，未經撤銷視為執行完畢
    ，有台灣高等法院被告全國前案紀錄表在卷可憑，其於執行完畢後五年以內再犯
    有期徒刑以上之罪，均為累犯，應各依刑法第四十七條之規定加重其刑。未以被
    告雖於八十九年七月十七日偽造他人本票一紙，並持以辦理汽車貸款，經本院九
    十二年度上訴字第一九八九號判處有期徒刑三年二月確定，然被告本件偽造系爭
    本票之犯行係在九十一年十二月間，二件相距已二年數月餘，且二件之行為態樣
    亦不相同，顯難認係基於概括犯意為之，自無連續犯關係，本件即非前確定判決
    效力所及，併予敘明。
五、原審以被告罪證明確，予以論罪科刑，固非無見，惟查：(一)被告為租車使用，乃
    行使偽造系爭本票與行使偽造承租約定書，二犯行間有方法結果之牽連犯關係，
    原判決認二罪應分論併罰，尚有未洽。(二)附表編號一、二所示子彈各一顆、附表
    編號三所示子彈一顆既經試射完畢，有子彈鑑定書足憑，即非違禁物，原判決認
    仍為違禁物而宣告沒收，自有未合。(三)被告於宏偉轎車租賃小客車承租約定書第
    一行「本人    向宏偉轎車租賃租用．．．小客車一輛．．．」空白處填載丙○○姓名，僅在識別租車者為何人，既非表示本人簽名之意思，尚不生偽造署押問
    題，原判決認係偽造署押，併依刑法第二百十九條諭知沒收，自屬於法有違。被
    告上訴意旨辯稱未犯未經許可持有子彈罪及偽造有價證券犯行已為前確定決效力
    所及，雖無理由，但原判決既有上述可議之處，自應由本院撤銷改判。爰審酌被
    告有事實欄所載前科，竟再犯本案，顯不知警惕，且未與被害人丁○○、丙○○
    達成民事和解，然被告未經許可持有子彈之數量僅有四顆，亦未持之犯罪，對社
    會治安尚未產生實質危害等一切情狀，分別量處如主文所示之刑，並就罰金部分
    諭知易服勞役之折算標準及定應執行刑。扣案如附表編號三所示之子彈一顆為違
    禁物，應依刑法第三十八條第一項第一款之規定宣告沒收，其餘附表編號一、二
    所示子彈各一顆、附表編號三所示子彈一顆既經試射完畢，有子彈鑑定書足憑，
    即非違禁物，乃不宣告沒收。再偽造系爭本票一紙依刑法第二百零五條之規定，
    不問屬犯人與否，應宣告沒收，至偽造系爭本票上偽造署押、指印已併同系爭本
    票沒收，故不另宣告沒收。另偽造承租約定書上偽造丙○○署押及指印各一個及
    系爭支票背面偽造丙○○署押一個應依刑法第二百十九條規定，不問屬犯人與否
    ，應宣告沒收，至偽造承租約定書已經交付丁○○持有，而系爭支票上發票人丙○○之簽名為真正仍屬有效票據，故均不得宣告沒收。
六、公訴意旨另以：被告於八十一年一月中旬某日，在屏東市○○路橋下，收受友人
    方萬德給付之底火三片而持有，因認被告此部分另涉犯槍砲彈藥刀械管制條例第
    十三條第四項之持有彈藥主要組成零件罪嫌。惟扣案底火三片經原審送鑑定結果
    ，認均為玩具槍用底火帽，非屬內政部八十六年十一月二十四日台（八六）內警
    字第８６７０６８３號公告之槍砲彈藥主要組成零件，有內政部警政署刑事警察
    局九十三年五月二十一日內授警字第０九三００七六三四０號函文附卷可稽（見
    原審卷第一一一～一一二頁），是被告持有彈藥主要組成零件犯行即屬不能證明
    。因公訴意旨認此部分與前開未經許可持有子彈有罪部分間，有想像競合裁判上
    一罪關係，故不另為無罪之諭知。
據上論結，應依刑事訴訟法第三百六十九條第一項前段、第三百六十四條、第二百九
十九條第一項前段、槍砲彈藥刀械管制條例第十二條第四項、刑法第十一條前段、第
二百零一條第一項、第二百零五條、第二百十六條、第二百十條、第二百十九條、第
四十七條、第五十五條、第五十一條第五款、第三十八條第一項第一款、第四十二條
第二項、罰金罰鍰提高標準條例第一條前段、第二條、現行法規所定貨幣單位折算新
台幣條例第二條，判決如主文。
本案經檢察官甲○○到庭執行職務。
中      華      民      國    九十三    年    十二      月      八      日
                              臺灣高等法院高雄分院刑事第九庭
                                  審判長法官  張明松
                                        法官  任森銓
                                        法官  郭玫利
右正本證明與原本無異。
如不服本判決應於收受本判決後十日內向本院提出上訴書狀，其未述上訴理由者，
並得於提起上訴後十日內向本院補提理由書狀（均須按他造當事人之人數附繕本)「
切勿逕送上級法院」。
                                      書記官  翁心欣
中      華      民      國    九十三    年    十二      月      八      日
附表：
┌──┬──────┬───┬───────────────┐
│編號│名        稱│數  量│備                          註│
├──┼──────┼───┼───────────────┤
│一  │土造子彈    │一顆  │由土造金屬彈殼加裝直徑８．８ｍ│
│    │            │      │ｍ金屬彈殼組合而成之土造子彈。│
├──┼──────┼───┼───────────────┤
│二  │土造子彈    │一顆  │由玩具金屬彈殼加裝口徑０．２２│
│    │            │      │吋之建築工業用彈及直徑約６ｍｍ│
│    │            │      │之鋼珠改造而成之子彈。        │
├──┼──────┼───┼───────────────┤
│三  │土造子彈    │二顆  │由玩具金屬彈殼加裝口徑０．２２│
│    │            │      │吋之建築工業用彈及直徑約７．７│
│    │            │      │ｍｍ金屬彈頭組合而成之改造子彈│
│    │            │      │。                            │
└──┴──────┴───┴───────────────┘
得於十日內上訴。
附錄本判決論罪科刑法條
槍砲彈藥刀械管制條例第十二條第四項：
未經許可，持有、寄藏或意圖販賣而陳列子彈者，處五年以下有期徒刑，併科新台幣
三百萬元以下罰金。
刑法第二百零一條第一項：
意圖供行使之用，而偽造、變造公債票、公司股票或其他有價證券者，處三年以上十
年以下有期徒刑，得併科三千元以下罰金。
刑法第二百十條：
偽造、變造私文書，足以生損害於公眾或他人者，處五年以下有期徒刑。
刑法第二百十六條：
行使第二百十條至第二百十五條之文書者，依偽造、變造文書或登載不實事項或使登
載不實事項之規定處斷。
